臺灣臺中地方法院臺中簡易庭小額民事判決
110年度中小字第4055號
原      告  姚憲彰  
被      告  𡍼欽登  
兼上1人    
訴訟代理人  𡍼海峯  
上列當事人間請求損害賠償事件，經本院於民國111年5月10日言
詞辯論終結，判決如下：
    主    文
被告應連帶給付原告新臺幣30,175元，及自民國110年9月5日起
至清償日止，按年息百分之五計算之利息。
原告其餘之訴駁回。
訴訟費用新臺幣3,000元，其中新臺幣2,271元由被告連帶負擔，
餘由原告負擔。
本判決原告勝訴部分得假執行。
    事 實 及 理 由
一、原告主張：被告於民國109年6月5日上午9時3分許其尚未成
    年，騎乘車牌號碼000-0000號普通重型機車，行經臺中市太
    平區大興路與大興十三街口時，不慎撞及原告所有並駕駛之
    車牌號碼00-0000號自用小客車（下稱系爭車輛），造成系
    爭車輛受損，被告自應負損害賠償之責。又原告因而支出系
    爭車輛之修復費用新臺幣（下同）35,350元（工資24,600元
    、零件10,750元）、拖吊費用1,500元及鑑定費用3,000元，
    共計39,850元，爰依民法第184條第1項前段、第187條第1項
    、第191條之2、第196條之規定提起本件訴訟，請求被告丙○
    ○○及其父親乙○○○負連帶賠償責任等語。並聲明：①被告二人
    連帶應給付原告39,850元，及自起訴狀繕本送達翌日起至清
    償日止，按年息百分之5計算之利息。②願供擔保，請准宣告
    假執行。
二、被告則以：今天如果是我方未注意車前狀況及未保持安全距
    離，致撞上前方停等紅燈的靜止車輛，我方絕對直接賠償對
    方損失，但本案原告車並非靜止中之車輛，依規本有注意車
    前狀況之義務，還是因原告車是綠燈剛起駛車輛，就可將渠
    起駛前「紅燈越線停等」及「未等綠燈亮起便搶先入檔，車
    身並滑動」等違失行為給合理及合法化?行政機關應依職權
    調查證據，…，對當事人有利及不利事項一律注意，為行政
    程序法第36條所明定，查覆議會指本人小孩違反「圓形紅燈
    不得超越停止線或進入路口」的規定，但相對的，原告車在
    號誌轉換為綠燈之前，不是同樣也有圓形紅燈超越停止線及
    違規進入路口(查原告車輛所行駛之大興13街口劃有停止線)
    之情，爰本案本人認雙方均有過失，只是過失程度不同而已
    ，相信此一說法絕對與一般社會大眾之認知相符，惟覆議會
    卻獨厚、偏袒原告車輛，避未對該違規行為作出覆議意見，
    顯有讓原告及保險公司因此得不當利益(應承擔部分肇責，
    致因而完全免責)之嫌。查覆議意見書第1頁肆、肇事經過第
    2行:適②甲○○駕駛自用自用小客車沿大興十三街左轉大興路…
    ，本案原告②車前於車鑑會中為規避其未達道路中心線搶行
    左轉的違規行為，竟對在場鑑定委員謊稱渠是要左轉長安東
    路，本人曾當場表示異議，當場即已戳破「②車當時是要左
    轉大興路而非長安東路的謊言，無奈車鑑會委員最終竟還是
    採信原告的謊言。案發當日本人接獲通知抵達現場,警察稱②
    車說是本人小孩闖紅燈，經詢問本人小孩稱「這裡的紅綠燈
    很怪，他不知道要看那一個?」，後經我看了一下現場的號
    誌及標線等交通設施，本人發現本人小孩所行駛之長安東路
    ，號誌竟劃於停止線的右後方約7-8公尺處，顯與道路交通
    標誌標線號誌設置規則第221條第2款所規定之「近端號誌應
    靠近停止線設置」規定有違，故具書請車鑑會列入參考，惟
    車鑑會根本置之不理，甚至就連這次覆議會也是避而不談，
    其為掩飾交通局交通工程瑕疵，刻意避而不談，本人認已嚴
    重損及我方權益。又按行政院所頒布的「固定資產耐用年數
    表及固定資產折舊率表」，系爭車輛維修費用應扣除折舊等
    語，資為抗辯。並聲明：原告之訴駁回。
三、得心證之理由
  ㈠原告主張被告於上開時地與系爭車輛發生碰撞，造成系爭車
    輛受損之事實，業據其提出與其所述相符之收據及估價單為
    證，並經本院依職權向臺中市政府警察局太平分局調取道路
    交通事故調查卷宗（含道路交通事故現場圖、道路交通事故
    調查報告表㈠㈡、道路交通事故談話紀錄表、酒精測定紀錄表
    、自首情形紀錄表、道路交通事故補充資料表、現場照片、
    初步分析研判表等資料）查核無訛，堪信原告主張之事實為
    真正。被告對此固不爭執，惟抗辯原告就本件事故之發生亦
    應負擔部分肇事責任，並以上開情詞置辯。
　㈡按汽車行駛至交岔路口，其行進、轉彎…應遵守燈光號誌、車
    輛面對圓形紅燈表示禁止通行，不得超越停止線或進入路口
    。於道路交通安全規則第102條第1項第1款、道路交通標誌
    標線號誌設置規則第206條第1項第5款第1目定有明文。查本
    件事故之肇事原因，參卷附警方所製之道路交通事故現場圖
    、現場照片及道路交通事故談話紀錄表雙方陳述等，堪認被
    告係騎乘機車違反號誌管制沿臺中市太平區長安東路由太原
    路往中山路方向行駛，被告則駕駛自用小客車於左、右轉行
    向綠燈時沿大興十三街左轉，兩車於大興路與大興十三街口
    發生碰撞。又本件交通事故經原告送請臺中市車輛行車 事
    故鑑定委員會，參酌警詢筆錄、現場圖繪示、照片、系爭車
    輛行車紀錄器與路口監視器畫面後，鑑定認：「一、①丙○○○
    駕駛普通重型機車，行至設有行車管制號誌交岔路口，造反
    號誌管制(闖紅燈)進入路口，為肇事原因。二、②甲○○駕駛
    自用小客車，無肇事因素。(紅燈越線停等違反規定)」，此
    有該委員會中市車鑑0000000案鑑定意見書影本在卷可參（
    見本院卷第115頁）。該委員會並於前開鑑定意見書記載：
    「(三)②車行車紀錄器:檔名『行車-播放第1分39秒撞」畫面
    時間09:00:18②車於路口停等紅燈(研判已逾越停止線):09:0
    0:38②車滑動:09:00:39大與十三街號誌轉換為左轉右轉箭頭
    綠燈:09:00:41②車開始左轉彎行駛;09:00:42①車出現、駛至
    長安東路路口內:09:00:43見畫面左側長安東路號誌為紅燈;
    09:00:44兩車發生碰撞。」等情甚明，則原告縱於車禍前於
    大興十三街停等紅燈時有逾越停止線情形，然原告係於其行
    向轉成綠燈時左轉後，才進入路口與原告發生車禍，尚難認
    原告車禍前逾越停止線之違規與車禍發生有何因果關係。而
    被告係違反號誌管制進入路口，亦經前開鑑定意見書載明:
    「(四)路口監視器:檔名『播放第5分10秒見1車闖紅燈(路口
    全景))00000000000000(0)』系統時間00:05:00長安東路號誌
    為黃燈;00:05:04長安東路號誌轉為紅燈;00:05:08①車出現
    、沿長安東路行駛(約駛至前一路口之行穿線上，此時距停
    止線仍有相當距離，00:05:09駛越停止線:00:05:10①車進入
    路口;00:05:11①車駛離畫面。(僅①車拍攝行經畫面)」等情
    ，而設有行車管制號誌之交岔路口，係依照號誌時制計畫，
    以燈號顯示，輪流分派予不同行向車輛之通行路權，遵照號
    誌指示者路權絕對優先，違反號誌管制者無路權。雖被告指
    稱原告案發當日表示:「我由大興13街左轉大興路…」，此有
    臺中市政府警察局道路交通事故談話紀錄表影本在卷可參，
    於鑑定會則表示:「我由大興13街路口左轉長安東路往太原
    路方向行駛。…」等情，所述前後不一，然觀原告陳述之重
    點應僅在表示其當時欲駕車左轉而已，且不問被告當時就欲
    左轉往大興路或太原路，觀此事故地點之發生位置係在系爭
    車輛車身方進入肇事路口之時，觀以兩車之行車動態，此節
    並不會因為被告當時就欲左轉往大興路或太原路而對本件事
    故之肇事因有不同之認定結果。另法律上關於交通規則之規
    定，乃係為維持道路交通秩序所訂定供所有用路大眾所遵循
    之規則，然於每件行車事故中，行為人是否違反交通規則固
    然可以成為判斷肇事責任歸屬之因素之一，惟個案中究竟應
    如何判定肇事責任之比例，仍應綜合事故當下之路況、車輛
    動態等作綜合判斷，非謂一方當事人違反交通法規，即當然
    應負肇事責任。本件被告縱爭執原告有「紅燈越線停等」及
    「未等綠燈亮起便搶先入檔，車身並滑動」之情形，然依上
    述，至多僅屬其違反行政責任之問題，其所為之違規行為，
    並無肇致本件事故之發生，尚無礙本件肇事責任歸屬之認定
    。另就被告稱系爭路口號誌竟劃於停止線的右後方約7-8公
    尺處，究竟有否與道路交通標誌標線號誌設置規則第221條
    第2款所規定之「近端號誌應靠近停止線設置」規定有違云
    云，查被告已自承其事故當時認為「這裡的紅綠燈很怪，他
    不知道要看那一個?」，在此不熟悉路況之情形下，若已有
    見紅色停止燈號亮起，當應先減速停止或放慢駕駛速度，觀
    察該路口之動向後方為行動，如此當可避免本件事故之發生
    ，惟原告在此不熟悉之路口，不知該遵守何號誌指示時，見
    有紅色停止燈號亮起卻仍貿然闖越，其所辯已難認可採；而
    系爭路段之標線究竟有無設計不良，被告亦可向道路交通主
    管機關建議後，再由道路交通公路主管機關依法定程序予以
    調整或變更予以改善，該交通號誌、標誌或標線依法調整前
    仍為有效，被告自仍有遵守之義務，當不得僅憑己意主觀認
    定其設計不良，即自行決定不予遵守，並據以為減輕肇責之
    事由至明。又本件因被告對上開鑑定意見不服，經被告聲請
    送請臺中市車輛行車事故鑑定覆議委員會鑑定結果，亦維持
    原鑑定結果，有臺中市車輛行車事故鑑定覆議委員會覆議字
    第0000000案鑑定意見書在卷可稽（見本院卷第157至158頁
    ），而與本院均亦同此認定。是以，被告騎乘車輛上路，本
    應遵守上開交通規則，而依當時情狀並無不能注意之情形，
    竟未注意違反管制燈號行駛因而碰撞系爭車輛，並導致系爭
    車輛受有損害，其行為與系爭車輛所受損害間自有相當因果
    關係，應就系爭車輛所受損害負全部之過失賠償責任甚明。
    被告辯稱原告對於事故之發生亦同有過失云云，自不足採。
　㈢按因故意或過失，不法侵害他人之權利者，負損害賠償責任
    ；汽車、機車或其他非依軌道行駛之動力車輛，在使用中加
    損害於他人者，駕駛人應賠償因此所生之損害；無行為能力
    人或限制行為能力人，不法侵害他人之權利者，以行為時有
    識別能力為限，與其法定代理人連帶負損害賠償責任。民法
    第184條第1 項前段、第191條之2前段、第187條第1項分別
    定有明文。經查，被告騎乘機車違反管制燈號闖越紅燈，致
    與系爭車輛發生碰撞而肇事，系爭車輛因而受損，堪認被告
    就本件事故之發生具有過失甚明，業已詳述如前，被告自應
    依民法第184條第1項前段、第191條之2前段規定，負損害賠
    償責任。又被告丙○○○為89年12月27日生，其為上揭之侵權
    行為時，未滿20歲，為限制行為能力人，且行為當時顯具有
    識別能力，被告乙○○○為丙○○○之法定代理人（見本院卷第61
    -64頁被告戶籍資料），則原告請求被告乙○○○、丙○○○負連
    帶損害賠償責任，亦屬有據。茲就原告請求被告賠償之項目
    及金額分別審酌如下：
　⒈系爭車輛之修復費用35,350元：
    按損害賠償，除法律另有規定或契約另有訂定外，應以填補
    債權人所受損害及所失利益為限；不法毀損他人之物者，被
    害人得請求賠償其物因毀損所減少之價額。民法第216條第1
     項、第196條分別定有明文。而所謂請求賠償物被毀損所減
    少之價額，得以修理費用為估定標準，但以必要者為限，例
    如修理材料以新品換舊品，應予折舊（最高法院77年度第9 
    次民事庭會議決議參照）。經查，系爭車輛之修理費用35,3
    50元，係包含工資24,600元、零件10,750元，其中零件部分
    因係以新品替換舊品，依上開說明，自應扣除折舊，至工資
    費用則無折舊問題。依行政院所頒「固定資產耐用年數表」
    及「固定資產折舊率表」規定，小客車之耐用年數為5年，
    依定率遞減法每年折舊千分之369 。且營利事業所得稅查核
    準則第95條第6項規定「固定資產提列折舊採用定率遞減法
    ，以1 年為計算單位，其使用期間未滿1年者，按實際使用
    之月數相當於全年之比例計算之，不滿1月者，以月計」。
    查系爭車輛為84年1月出廠，有公路監理電子閘門查詢結果
    畫面附卷可證，參照民法第124條規定意旨，推定其出廠日
    期為84年1月15日，至109年6月5日本件事故發生為止，依前
    揭規定計算，系爭車輛計算折舊之使用期間為25年餘，已逾
    耐用年數5年，故關於零件折舊部分應受到不得超過10分之9
    之限制，故應以10分之9計算其折舊。準此，經扣除系爭車
    輛使用期間之折舊額後，原告得請求之零件費用為1,075元
    （計算式：10,750×0.1＝1,075），再加計工資24,600元，是
    以，本件系爭車輛之合理修繕金額合計25,675元（計算式：
    1,075＋24,600＝25,675）。
　⒉拖吊費用1,500元：
　　本件原告主張被告應賠償系爭車輛因本件事故受損所支出拖
     吊費用1,500元等語，業據提出服務三聯單收據1紙為證（
    見本院卷第19頁），復為被告所不爭執，是原告此部分請求
    ，洵屬有據，應予准許。
　⒊鑑定費用3,000元：
　　原告主張為釐清系爭事故之責任歸屬而支出鑑定費用共計3,
    000元等語，業據提出臺中市車輛行車事故鑑定委員會自行
    繳款項統一收據1紙為證（見本院卷第19頁）。經核其性質
    上核屬原告為伸張權利所必要支出之費用，是原告此部分之
    請求，亦屬有據，應予准許。
　⒋基上，原告得請求之金額應為30,175元（計算式：25,675＋1,
    500＋3,000＝）。
  ㈣末按給付有確定期限者，債務人自期限屆滿時起，負遲延責
    任；給付無確定期限者，債務人於債權人得請求給付時，經
    其催告而未為給付，自受催告時起，負遲延責任。其經債權
    人起訴而送達訴狀，或依督促程序送達支付命令，或為其他
    相類之行為者，與催告有同一之效力，民法第229條第1 項
    、第2 項分別定有明文。又按遲延之債務，以支付金錢為標
    的者，債權人得請求依法定利率計算之遲延利息。但約定利
    率較高者，仍從其約定利率；應付利息之債務，其利率未經
    約定，亦無法律可據者，週年利率為百分之5，民法第233條
    第1項、第203條亦分別明定。查原告對被告之侵權行為損害
    賠償債權，核屬無確定期限之給付，既經原告提起本件民事
    訴訟，且起訴狀繕本均於110年9月4日合法送達被告二人（1
    10年8月25日寄存送達，110年9月4日送達生效，送達證書見
    本院卷第67、69頁），則原告請求被告二人連帶給付自起訴
    狀繕本送達被告之翌日即110年9月5日起至清償日止，按週
    年利率百分之5計算之遲延利息，核無不合，應予准許。
四、綜上所述，原告依上開規定，請求被告二人連帶給付30,175
    元，及自110年9月5日起至清償日止，按年息百分之5計算之
    利息，為有理由，應予准許。逾此部分之請求，則屬無據，
    應予駁回。
五、本件事證已臻明確，兩造其餘攻擊防禦方法及所舉證據，經
    審酌結果，與本件判決結論均無影響，爰不一一論述，附此
    敘明。
六、本件原告勝訴部分，係適用小額訴訟程序而為被告敗訴之判
    決，依民事訴訟法第436條之20規定，應依職權宣告假執行
    行。原告雖陳明請准宣告假執行，不過係促使本院發動職權
    為假執行之宣告，本院就原告此部分聲請無庸為准駁之諭知
    。
七、依民事訴訟法第436條之19第1項、第79條規定，本件訴訟費
    用額確定為3,000元（即原告繳納之第一審裁判費1,000元及
    覆議鑑定費2,000元），應由兩造依其勝敗之比例分擔，命
    由被告負擔2,271元，餘由原告負擔。
中　　華　　民　　國　　111 　年　　6 　　月　　14　　日
                      臺灣臺中地方法院臺中簡易庭
                                  法　官　張清洲
以上為正本係照原本作成。
如不服本判決，應於送達後廿日內，以判決違背法令為理由，向
本院提出上訴狀並表明上訴理由（上訴理由應表明一、原判決所
違背之法令及其具體內容；二、依訴訟資料可認為原判決有違背
法令之具體事實），如於本判決宣示後送達前提起上訴者，應於
判決送達後廿日內補提上訴理由書（須附繕本）。
中　　華　　民　　國　　111 　年　　6 　　月　　14　　日
                                  書記官  陳慧津